【裁判字號】    97,訴,2653
【裁判日期】    971029
【裁判案由】    返還借款
【裁判全文】
臺灣臺北地方法院民事判決              97年度訴字第2653號
原      告  曾  煻
            丁○○
共      同
訴訟代理人  林李達律師
            吳孟玲律師
被      告  丙○○
            甲○○
訴訟代理人  謝震武律師
            王嘉翎律師
上列當事人間請求返還借款事件，本院於民國97年10月15日言詞
辯論終結，判決如下：
    主      文
被告丙○○應分別給付原告曾  煻、丁○○新臺幣肆拾伍萬元、
參拾萬元及均自民國九十三年六月十四日起至清償日止，按週年
利率百分之五計算之利息。
原告其餘之訴駁回。
訴訟費用由被告丙○○負擔二分之一，餘由原告負擔。
    事實及理由
一、按訴狀送達後，原告不得將原訴變更或追加他訴。但擴張或
    減縮應受判決事項之聲明者，不在此限。民事訴訟法第 255
    條第1項第3款定有明文。本件原告起訴時聲明請求被告應連
    帶給付原告新臺幣（下同）1,500,000元及自民國93年6月14
    日起至清償日止，按週年利率5%計算之利息。並陳明願供擔
    保請准宣告假執行。嗣於97年7月3日具狀變更聲明請求被告
    應各給付原告曾  煻450,000元及自93年6月14日起至清償日
    止，按週年利率5%計算之利息。並應各給付原告丁○○300,
    000元及自93年6 月14日起至清償日止，按週年利率5% 計算
    之利息。且撤回關於供擔保為假執行宣告之請求。核其所為
    乃減縮應受判決事項之聲明，揆諸上開規定，為法之所許，
    先此敘明。
二、原告起訴主張：
    被告原為夫妻，為購買房屋而於83年6 月14日簽立借據，共
    同向原告曾  煻借款900,000元、向原告丁○○借款600,000
    元，約定借款期限自83年6月14日起至93年6月13日止，每月
    13日應按一般銀行存款年利率繳交利息，此有借據1 紙可證
    。詎被告迄今均未還款，爰依消費借貸之法律關係，請求被
    告各自返還其應分擔之債務及依法定利率計算之遲延利息。
    至於被告甲○○雖辯稱上開借據為通謀虛偽意思表示、並未
    收到借款云云，並未舉證以明，且原告確已透過被告丙○○
    匯款750,000 元至其帳戶，有匯款單據可證，所辯顯非真實
    。又其雖辯解原告已免除其債務云云，然所舉證人均非親身
    見聞，且證詞多所矛盾，自非可採，況且原告雖擔任被告間
    離婚協議書之證人，然對於債務清償方式並未參與其中討論
    ，亦未予同意，被告甲○○執離婚協議書辯稱原告已同意免
    除債務云云，要屬無據等語。並聲明：(一)被告應各給付原告
    曾  煻450,000元及自93年6月14日起至清償日止，按週年利
    率5%計算之利息。(二)被告應各給付原告丁○○300,000 元及
    自93年6 月14日起至清償日止，按週年利率5%計算之利息。
三、被告丙○○於言詞辯論時就原告主張之訴訟標的為認諾。惟
    被告甲○○則辯稱：兩造簽訂借據為通謀虛偽意思表示，其
    從未收取任何借款，係被告丙○○為購屋而向原告借款，與
    其無關。且其於簽訂離婚協議書時，被告丙○○表示原告已
    拋棄借款請求權，並由原告擔任離婚協議書之見證人，足證
    原告確已拋棄借款債權，再由證人乙○○、戊○○之證詞亦
    可知悉原告確已拋棄債權，是原告起訴請求其清償借款，自
    屬無據。並聲明：駁回原告之訴。
四、原告主張被告為購買房屋於83年6 月14日簽立借據，共同向
    原告曾  煻借款900,000元、向原告丁○○借款600,000元，
    約定借款期限自83年6月14日起至93年6月13日止，每月13日
    應按一般銀行存款年利率繳交利息之事實，業據其提出借據
    1紙為證（本院卷第6頁），自堪信為真。而被告甲○○雖辯
    稱此借據為通謀虛偽意思表示，亦未收受借款云云，然查被
    告甲○○業已自陳簽署該份借據、借得款項已交付被告丙○○給付貸款等語（本院卷第26頁反面、第51頁），且被告甲○○帳戶確有匯入750,000 元之事實，亦有臺灣銀行匯出匯
    款單據在卷足參（本院卷第62頁），另參酌被告2 人以上開
    款項購買之坐落臺北市○○區○○段3 小段1957號建物及91
    地號土地即門牌號碼臺北市○○區○○路2 段109巷100弄13
    號7 樓之房屋與土地確實登記為共有等情，有臺北市古亭地
    政事務所97年5月5日北市古地三字第09730657900 號函附登
    記第二類謄本在卷可稽（本院卷第41頁至地47頁），據此足
    認系爭借款確為被告2 人共同向原告所借用以購買房屋。從
    而，被告甲○○所為辯解，均屬無據，難以採信。惟按債權
    人向債務人表示免除其債務之意思者，債之關係消滅。民法
    第343條定有明文。查被告2人於96年11月18日簽訂離婚協議
    書時，協議將上開房屋出售優先清償銀行貸款，第2 順位歸
    還原告丁○○借款410,000元，其餘金額由被告2人均分，另
    被告丙○○名下三菱休旅車所有權改登記過戶女方，並由原
    告擔任證人，此有離婚協議書在卷可查（本院卷第39頁）。
    且參酌原告丁○○自陳：「41萬元是因為被告丙○○退役前
    要到新竹很不方便，才說要貸款買車子，被告甲○○說車子
    要賣的話，舊車子賣掉買壹台新的，後來被告丙○○退役才
    把新車賣掉，後來因為繳不起被告丙○○要賣掉，被告甲○○不讓他賣，結果被告丙○○就回來跟我借41萬元說要繳他
    買的那台車，那台車都是被告甲○○在開的」等語（本院卷
    第78頁反面）。由上可知，原告擔任被告簽訂離婚協議書時
    之證人，於離婚協議書當中均未提及被告應清償 1,500,000
    元借款之情形，至其中提及410,000 元等情，應僅為購買休
    旅車之費用，而與系爭借款無關。且證人即被告之子女乙○○、戊○○復證稱被告丙○○確曾表示，原告為了讓被告甲○○同意離婚，故提供較為優惠之條件同意免除借款債務，
    只須返還休旅車之款項等語（本院卷第74頁反面、76頁反面
    至第77頁），此情核與離婚協議書記載之情形相符，自屬可
    信至於原告雖以證人關於何人在家之陳述有所矛盾，而認其
    證詞非屬真正云云，惟證人就上開待證事實均為一致之陳述
    ，已屬可採，至於何人在家等情事，要與待證事實無涉，且
    依證人所述，當時被告正在爭吵，於此情形其等對於何人在
    家之記憶有所出入，亦非無可能，自難執此而認所證非真。
    況原告擔任被告簽訂離婚協議書之見證人，對於離婚協議書
    之內容當知之甚詳，苟其未曾同意免除被告甲○○之借款債
    務，何以仍願意於離婚協議書上簽名為證，凡此足徵原告應
    已免除被告甲○○之借款債務，是被告甲○○辯稱原告業已
    免除其借款債務等語，應可採信。
五、綜合上述，原告主張被告向其借款等情固為真實，惟被告甲○○辯稱原告已免除其債務等情，堪可採認，是依民法第34
    3 條規定，原告與被告甲○○間之債務關係消滅，自不得請
    求被告甲○○清償借款。至於被告丙○○部分，因其已為認
    諾，爰依民事訴訟法第384 條規定為其敗訴之判決。從而，
    原告依消費借貸之法律關係，請求被告丙○○分別給付原告
    曾  煻450,000元、原告丁○○300,000元及均自93年6 月14
    日起至清償日止，按週年利率5%計算之法定遲延利息，為有
    理由，應予准許。逾此部分之請求，則無理由，應予駁回。
六、本件事證已臻明確，兩造其餘攻擊防禦方法及未經本院援用
    之證據，核與判決之結果不生影響，爰不予逐一論駁，併此
    敘明。
七、訴訟費用負擔之依據：民事訴訟法第79條、第85第1項前段
    。
中    華    民    國    97    年    10    月    29    日
                  民事第四庭    法  官  余明賢
以上正本係照原本作成
如對本判決上訴，須於判決送達後20日內向本院提出上訴狀
中    華    民    國    97    年    10    月    29    日
                                書記官  楊勝欽


司法院資訊處製作；財團法人民間司法改革基金會備份。
